【裁判字號】    99,聲,17
【裁判日期】    990817
【裁判案由】    確定訴訟費用額
【裁判全文】
臺灣澎湖地方法院民事裁定                99年度聲字第17號
聲  請  人  財團法人法律扶助基金會
法定代理人  乙○○
代  理  人  丙○○
相  對  人  甲○○
上列相對人甲○○與鮑淑貞間請求清償借款事件，聲請人聲請確
定訴訟費用額，本院裁定如下：
    主  文
相對人應給付聲請人之訴訟費用額確定為新臺幣萬仟玖佰零
玖元，及自本裁定送達相對人翌日起至清償日止，按週年利率百
分之五計算之利息。
    理  由
一、按法院未於訴訟費用之裁判確定其費用額者，第一審受訴法
    院於該裁判有執行力後，應依聲請以裁定確定之。依第一項
    確定之訴訟費用額，應於裁定送達之翌日起，加給按法定利
    率計算之利息。民事訴訟法第91條第1項、第3項定有明文。
    復按財團法人法律扶助基金會分會就扶助事件所支出之酬金
    及必要費用，視為訴訟費用之一部；因法律扶助而由分會支
    出之酬金及必要費用，得向負擔訴訟費用之他造請求；分會
    得對於負擔訴訟費用之他造，請求歸還其支出之酬金及必要
    費用。分會得據受扶助人有執行力之執行名義，聲請確定訴
    訟費用額及強制執行，法律扶助法第35條第1、2、3、4項亦
    定有明文。
二、本件聲請意旨略以：受扶助人鮑淑貞與相對人間請求清償借
    款事件，曾向聲請人申請法律扶助獲准，並經本院96年度訴
    字第15號、臺灣高等法院高雄分院96年度重上字第70號（下
    稱系爭扶助事件）判決確定，其第一審確定部分由相對人負
    擔十分之三，餘由鮑淑貞負擔；第一審（除確定部分外）、
    第二審訴訟費用由相對人負擔，追加之訴訴訟費用由相對人
    負擔二分之一，餘由鮑淑珍負擔。茲因聲請人就系爭扶助事
    件曾為鮑叔貞支出第一審、第二審律師酬金各新臺幣（下同
    ）3萬元，合計共6萬元，經聲請人計算結果，相對人應給付
    聲請人之訴訟費用應為3萬3,408元，爰依法聲請確定訴訟費
    用額，俾利向相對人請求聲請人就本扶助事件所支出之訴訟
    費用等語。
三、經查，聲請人就其主張之事實，業據提出財團法人法律扶助
    基金會澎湖分會及高雄分會之審查決定通知書、扶助律師接
    案通知書、本院96年度訴字第15號、臺灣高等法院高雄分院
    96年度重上字第70號民事判決、確定證明書、預付酬金領款
    單、結案酬金領款單及計算書為證，並經本院調卷核閱屬實
    ，揆諸首揭規定，聲請人為系爭扶助事件所支出之第一審及
    第二審律師酬金，即應視為訴訟費用之一部，得向負擔訴訟
    費用之相對人請求歸還，並得聲請確定訴訟費用額。本院經
    核算後，確定聲請人得請求相對人歸還之訴訟費用額為3萬
    3,909元（算式詳附表），及自裁定送達相對人翌日起至清
    償日止，按法定利率即週年利率5%計算之利息。又法院於當
    事人聲請確定訴訟費用額時，不受聲請人所主張範圍之拘束
    ，聲請意旨雖僅就3萬3,408元部分提出聲請，但本院仍應就
    相對人應給付之確實金額予以確定，併此敘明。
四、依民事訴訟法第91條第1項、第95條，裁定如主文。
中    華    民    國    99    年    8     月    17    日
                        民事庭  法  官  李宛玲
以上正本証明與原本無異。
如不服本裁定，應於裁定送達之翌日起10日內提出抗告狀於本院
（須附繕本）。
中    華    民    國    99    年    8     月    17    日
                                書記官  劉竹苞
附表：（金額均為新臺幣，元以下四捨五入）
┌─────────────────────────────┐
│聲請人就系爭扶助事件支出之律師酬金                        │
├───┬─────────┬───────────────┤
│審級  │項      目        │ 金        額                 │
├───┼─────────┼───────────────┤
│一    │律師酬金          │3萬元                         │
├───┼─────────┼───────────────┤
│二    │律師酬金          │3萬元                         │
├───┼─────────┴───────────────┤
│合計  │                    6萬元                         │
├───┴─────────────────────────┤
│(一)第一審訴訟費用確定部分，由相對人負擔3/10，餘由鮑淑貞負擔│
│  ：                                                      │
│  (1)訴訟標的金額：438萬3千元                              │
│    鮑淑貞原主張謝文耀及相對人應給付原告438萬3,000元，第一│
│    審判決相對人應給付鮑淑貞120萬元，原告就敗訴部分即     │
│    318萬3,000元部分提起上訴，嗣捨棄部分主張，並就謝文耀部│
│    分撤回上訴，是第一審確定部分應為339萬1,500元          │
│  (2)第一審確定部分之訴訟費用額：30,000×(3391,500/4383,000│
│    ) ≒23,214元                                          │
│  (3)相對人應負擔：23,214×（3/10）≒6,964元               │
│(二)第一審（除確定部分外）由相對人負擔：                    │
│  第一審未確定部分而應由相對人負擔之訴訟費用：            │
│  30,000×(99,1500/4383,000) ×1≒6,786元                 │
│(三)第二審訴訟費用由相對人負擔、追加之訴訴訟費用由相對人負擔│
│  二分之一，餘由鮑淑貞負擔：                              │
│  (1)第二審訴訟標的及追加之訴訴訟標的金額共計（聲請人列入計│
│    算之31萬元部分，原屬於鮑淑貞上訴之範圍，後於審理時捨棄│
│    ，而非鮑淑貞於上訴時經追加後再捨棄，故不予列入）：    │
│    991,500元＋1,891,500元=2,883,000元                    │
│  (2)相對人應負擔：                                        │
│    30,000×（99,1500/2,883,000）×1＋30,000×（1/2）×（ │
│    1,891,500/2,883,000）≒20,159元                       │
│(四)本件相對人應給付聲請人之訴訟費用額：                    │
│  6,964＋6,786＋20,159＝33,909元                          │
└─────────────────────────────┘

司法院資訊處製作；財團法人民間司法改革基金會備份。
